臺灣臺北地方法院刑事判決
110年度審交易字第491號
公  訴  人  臺灣臺北地方檢察署檢察官
被      告  梁瓈云



選任辯護人  賴柏杉律師
上列被告因過失傷害案件，經檢察官提起公訴（110年度偵字第
23823號），本院判決如下：
　　主  文
梁瓈云犯汽車駕駛人，行經行人穿越道不依規定讓行人優先通行
，因而過失致人受傷罪，處拘役壹拾伍日，如易科罰金，以新臺
幣壹仟元折算壹日。
    事  實
一、梁瓈云於民國110年2月5日中午12時06分許，騎乘車牌號碼0
    00-000號普通重型機車，沿臺北巿中正區羅斯福路由北往南
    方向行駛，行經羅斯福路4段72之1號前行人穿越道，本應注
    意車前狀況，隨時採取必要之安全措施，且應注意機車行近
    行人穿越道，遇有行人穿越時，無論有無交通指揮人員指揮
    或號誌指示，均應暫停讓行人先行通過，以避免發生危險，
    而依當時天候晴，日間有自然光線，路面乾燥無缺陷，道路
    無障礙物，視距良好，並無不能注意之情事，適前方有行人
    陳音音未依號誌指示沿行人穿越道由東往西方向穿越羅斯福
    路，梁瓈云疏未注意行人，仍向前行駛，而與陳音音發生碰
    撞，陳音音倒地，因而受有左踝骨骨折之傷害。梁瓈云於肇
    事後停留在車禍現場，該管公務員發覺前，向獲報前往現場
    處理之員警自首而接受裁判。
二、案經陳音音訴由臺北市政府警察局中正第二分局報請臺灣臺
    北地方檢察署(下稱臺北地檢署)檢察官偵查起訴。
    理  由
壹、程序部分
一、按被告以外之人於審判外之陳述，雖不符前四條之規定，而
    經當事人於審判程序同意做為證據，法院審酌該言詞陳述或
    書面陳述作成時之情況，認為適當者，得為證據。當事人、
    代理人或辯護人於法院調查證據時，知有刑事訴訟法第159
    條第1項不得為證據之情形，而未於言詞辯論終結前聲明異
    議者，視為有前項之同意，同法第159條之5定有明文。經查
    ，本院以下認定犯罪事實所憑被告以外之人於審判外之陳述
    ，檢察官、被告梁瓈云及其辯護人對該等證據之證據能力於
    本院言詞辯論終結前均未聲明異議，本院審酌該等陳述作成
    之情況並無違法情事或證明力明顯過低之情事，以之作為證
    據應屬適當，依刑事訴訟法第159條之5第2項之規定，均得
    作為證據。
二、其餘資以認定本案犯罪事實之非供述證據，亦查無違反法定
    程序取得之情形，依刑事訴訟法第158條之4反面解釋，應具
    證據能力。
貳、實體部分
一、訊據被告固不否認於前揭時地騎乘機車與告訴人陳音音發生
    碰撞，陳音音倒地受有左踝骨骨折之事實，惟矢口否認有何
    過失傷害犯行，辯稱：伊騎乘機車行駛至羅斯福路4段72-1
    號前行人穿越道時，當時是紅燈轉綠燈，告訴人闖紅燈從行
    人穿越道上衝出來過馬路，伊見狀趕緊煞車但仍來不及，伊
    是綠燈直行，伊沒有過失云云(見臺北地檢署110年度他字卷
    第4268號卷【下稱他字卷】第38頁、第112頁，本院卷第34
    頁、第180-181頁)。辯護人為被告辯稱：被告與告訴人擦撞
    係起因告訴人違反交通規則，被告依號誌燈前行，看見跑步
    而至之告訴人時，反應時間甚短，屬客觀不可避免，應排除
    被告過失，辯護人以為不構成過失傷害之構成要件等語(見
    本院卷第77頁、第95-98頁、第167-173頁、第234頁)。經查
    ：
(一)被告於起訴書所載時間，駕駛重型機車沿羅斯福路由北往南
    方向行駛，駛至羅斯福路4段72之1號行人穿越道時，與正跑
    步穿越行人穿越道之告訴人發生碰撞，告訴人受有左踝骨骨
    折之傷害等情，為被告所不否認(見本院卷第180頁)，核與
    證人即告訴人於臺北市政府警察局中正分局交通分隊員警訪
    談時之證述（見他字卷第54頁）相符，並有國立臺灣大學醫
    學院附設醫院診斷證明書2份、道路交通事故現場圖、道路
    監視器影像截圖10張、現場照片18張（見他字卷第9頁、第1
    1頁、第51頁、第43-45頁、第105-106頁、第61-69頁）在卷
    可稽，又本案發生時天候晴，日間有自然光線，路面乾燥無
    缺陷，道路無障礙物，視距良好等情，亦有臺北市政府警察
    局中正第二分局道路交通事故調查報告表㈠㈡(見他字卷第55-
    56頁)附卷可佐，此部分事實，首堪認定。
(二)被告有疏未注意車前狀況及行經行人穿越道未暫停讓行人先
    行通行之過失，且該過失與告訴人受傷結果間，具有相當因
    果關係，敘述如下：
　1.本案事發過程，經本院當庭勘驗道路監視器錄影檔案(檔案
    名稱：監視器LBFA000-00-000000)，可知下情，有本院勘驗
    筆錄暨畫面截圖1份(見本院卷第229頁、第237-246頁)在卷
    可參。
  　⑴於12時5分35秒，可見行人行走於行人穿越道上。
　  ⑵於12時5分46秒，行人穿越道上之號誌燈轉為紅燈。
　  ⑶於12時5分46秒至54秒間，羅斯福路上由北往南方向行駛
　　  之車輛，陸續減速靜止於停止線前。內側車道上有一白色
　　  自小客車於51秒停止於停止線時，危險警示燈閃爍亮起，
　　  一直持續到56秒。
　  ⑷於12時5分54秒，告訴人由內側車道右側快步走入人行穿
　　  越道，往左側外側車道方向走。
　  ⑸於12時5分55秒，被告騎乘機車於中線車道行經機車停等
　　  區，並通過停止線。
　  ⑹於12時5分56秒，被告駕駛機車撞擊行走於行人穿越道上
　　  之告訴人。
　  ⑺於12時5分56秒，告訴人遭被告撞擊後隨即倒於行人穿越
　　  道上。
　  ⑻於12時5分58秒至12時6分2秒，羅斯福路上由北往南車輛
　　  陸續開始行駛。
　  ⑼於12時6分3秒，被告下車察看告訴人之傷勢。
  2.本案事發過程，雖監視器未直接攝錄被告騎乘機車行進方向
　  號誌，惟參酌臺北市交通管制工程處提供之號誌時制運作計
　  畫，羅斯福路南北向車輛行向是第一時相100秒，羅斯福路4
　  段90巷車輛右轉、穿越羅斯福路及公車專用道東西向行人通
　  行是第二時相50秒，公車專用道東西向行人通行由綠燈轉紅
　  燈8秒後，羅斯福路北往南行向始由紅燈轉為綠燈箭頭等情
　  ，有臺北市交通管制工程處110年11月17日北市交工控字第
　&ZZZZ; 0000000000號函(見本院卷第53-54頁)附卷可參，且羅
  斯福
　  路4段72之1號前行人通行號誌，燈號之轉換係綠燈、綠閃燈
　  、紅燈，變為紅燈8秒，羅斯福路北往南始由紅燈轉為綠燈
　  箭頭等情，亦有本院公務電話紀錄1份(見本院卷第185頁)在
　  卷可稽，則羅斯福路4段72之1號前行人穿越道號誌，由綠閃
　  燈轉為紅燈後，有8秒道路淨空時間(即行人穿越道方向、汽
　  機車北往南方向均為紅燈)。本案係於12時5分46秒行人穿越
　  道號誌轉紅燈，由此可推知羅斯福路北往南方向號誌於12時
    5分54秒始轉換為綠燈箭頭，再勾稽上開監視器檔案勘驗結
    果可知，被告騎機車於中線車道由北往南，遠處可知該行人
    穿越道係紅燈，且可見內外側車道車輛均為停止狀態，內側
    車道停止車輛甚至閃爍有警示燈號(警示燈號為車前後均閃
    示)，其本應減速進入且提高警覺注意前方行人穿越道狀況
　　，詎其為搶快而未減速，直到進入停止線時因同時轉為綠燈
    而繼續行駛，致撞擊闖紅燈之告訴人之事實，堪以認定。
  3.按汽車行駛時，駕駛人應注意車前狀況，並隨時採取必要之
    安全措施；又汽車行近行人穿越道，遇有行人穿越時，無論
　　有無交通指揮人員指揮或號誌指示，均應暫停讓行人先行通
    過，道路交通安全規則第94條第3項、第103條第2 項分別定
    有明文。查本案被告騎乘機車接近停等區時，前方為紅燈，
    且內側車道停止車輛閃有警示燈，本應注意前方狀況減速行
    駛，詎疏未注意亦未減速，待駛入停等區及停止線時因燈號
    轉綠燈搶快駛出(兩旁車輛均尚未起步)，其有未注意前車狀
    況之過失，至為顯然，又本案告訴人係行走於行人穿越道，
    被告依規定應予禮讓，其未禮讓，亦有未暫停讓行人先行通
    過之過失。
　4.本案經本院送鑑定、覆議，亦均同上見解，有臺北市車輛行
    車事故鑑定會鑑定意見書(見本院卷第89-91頁)、臺北市車
    輛行車事故鑑定覆議會覆議意見書(見本院卷第145-149頁)
　　等件附卷可佐。
　5.準此，被告疏未確認車前狀況，復未於行近行人穿越道時作
    停讓之準備，導致發生本件事故，且依當時情形無不能注意
    之情事，致本案車禍事故之發生，其駕駛行為顯有過失，且
    該過失行為與告訴人受傷結果間，具有相當因果關係，均堪
    認定。　　
(三)辯護人雖以上詞置辯，惟查告訴人擅闖紅燈違反交通規則固
    亦有過失，然不因而減免被告之過失，且告訴人於12時5分5
    4秒進入行人穿越道，斯時被告尚未駛近停等區，尚有反應
    時間，果若被告維持應有之注意，注意前方行人穿越道狀況
　　，且看到內側車道車輛警示閃燈時，能提高警覺予以減速備
　　，當能注意到在行人穿越道奔出之告訴人並及時剎車，並無
    客觀上不可避免之情形，是被告及辯護人所辯均係事後卸責
    之詞，不足採信。
(四)從而，本案事證明確，被告犯行洵堪認定，應依法論科。
二、論罪科刑
(一)按刑法總則之加重，係概括性之規定，所有罪名均一體適用
　　；刑法分則之加重，係就犯罪類型變更之個別犯罪行為予以
    加重，成為另一獨立之罪名；道路交通管理處罰條例第86條
    第1項關於汽車駕駛人，無駕駛執照駕車、酒醉駕車、吸食
    毒品或迷幻藥駕車、行駛人行道或行經行人穿越道不依規定
    讓行人優先通行，因而致人受傷或死亡，依法應負刑事責任
    者，加重其刑至二分之一之規定，係就刑法第276條第1項之
    過失致人於死罪、同條第2 項之業務過失致人於死罪，同法
    第284條第1項之過失傷害（及致重傷）罪、同條第2項之業
    務過失傷害（及致重傷）罪之基本犯罪類型，對於加害人為
    汽車駕駛人，於從事駕駛汽車之特定行為時，或於行駛人行
    道、行經行人穿越道之特定地點，不依規定讓行人優先通行
　　，因而致人受傷或死亡之特殊行為要件予以加重處罰，已就
    上述刑法第276條第1、2項，同法第284條第1、2項各罪犯罪
    類型變更之個別犯罪行為予以加重，而成另一獨立之罪名，
    自屬刑法分則加重之性質（最高法院92年度第1次刑事庭會
    議決議、99年度台非字第198號判決意旨參照）。核被告所
    為，係犯道路交通管理處罰條例第86條第1項、刑法第284條
    前段之汽車駕駛人，行經行人穿越道不依規定讓行人優先通
    行，因而過失致人受傷罪，並應依道路交通管理處罰條例第
    86條第1項規定，加重其刑。至起訴書雖漏未論及道路交通
    管理處罰條例第86條第1項之規定，然經檢察官當庭補充更
    正（見本院卷第33-34頁、第135頁、第227-228頁），基於
    檢察一體原則，自不生變更起訴法條之問題，附此敘明。
(二)被告於肇事後尚未經有偵查犯罪職權之機關或公務員發覺前
    ，主動向前往現場處理之員警坦承肇事，自首並接受裁判等
    情，有臺北市政府警察局道路交通事故肇事人自首情形紀錄
    表在卷可稽（見他字卷第58頁），符合刑法第62條前段自首
    之規定，爰依法減輕其刑，並依法先加後減之。
(三)爰審酌被告騎乘機車本應確實遵守道路交通安全規則，以維
    自身及其他用路人之生命、身體安全，詎其因違反上開注意
    義務肇致本件道路交通事故，並使告訴人受有傷害，應與非
    難，再考量被告犯後否認犯行之態度，兼衡其過失情節、告
    訴人所受傷勢、告訴人就本件事故發生亦同有過失、被告自
    述之經濟狀況、智識程度(見本院卷第235頁)，及被告有意
    願與告訴人和解，然因告訴人經數次傳喚均不到庭，經電話
    聯繫後表示無意願和解，請依法判決，另做民事請求等語(
　　見本院卷第41頁、第43頁)，致和解未能成立等一切情狀，
    量處如主文所示之刑，並諭知易科罰金之折算標準。
三、據上論斷，依刑事訴訟法第299條第1項前段，道路交通管理
    處罰條例第86條第1項，刑法第11條前段、第284條前段、第
    62條、第41條第1項前段，刑法施行法第1條之1第1項，判決
    如主文。 
本案經檢察官孫沛琦提起公訴，經檢察官吳春麗到庭執行職務。
中　　華　　民　　國　　111 　年　　7 　　月　　26　　日
　　　　　　　　　刑事第二十二庭  法　官　廖棣儀
上正本證明與原本無異。 
如不服本判決應於收受送達後20日內向本院提出上訴書狀，並應
敘述具體理由；其未敘述上訴理由者，應於上訴期間屆滿後20日
內向本院補提理由書（均須按他造當事人之人數附繕本）「切勿
逕送上級法院」。告訴人或被害人如對於本判決不服者，應具備
理由請求檢察官上訴，其上訴期間之計算係以檢察官收受判決正
本之日期為準。 因疫情而遲誤不變期間，得向法院聲請回復原
狀。
                                  書記官  陽雅涵
中　　華　　民　　國　　111 　年　　7 　　月　　26　　日
附錄本案論罪科刑法條：
中華民國刑法第284條
因過失傷害人者，處1年以下有期徒刑、拘役或10萬元以下罰金
；致重傷者，處3年以下有期徒刑、拘役或30萬元以下罰金。
道路交通管理處罰條例第86條
汽車駕駛人，無駕駛執照駕車、酒醉駕車、吸食毒品或迷幻藥駕
車、行駛人行道或行經行人穿越道不依規定讓行人優先通行，因
而致人受傷或死亡，依法應負刑事責任者，加重其刑至二分之一
。
汽車駕駛人，在快車道依規定駕車行駛，因行人或慢車不依規定
，擅自進入快車道，而致人受傷或死亡，依法應負刑事責任者，
減輕其刑。